臺灣新竹地方法院交通事件裁定      100年度交聲字第272號
移送機關即  交通部公路總局新竹區監理所新竹市監理站
原處分機關
異  議  人  林榮章
即受處分人
上列受處分人因違反道路交通管理處罰條例案件，對於交通部公
路總局新竹區監理所新竹市監理站100年6月16日裁決之竹監新三
字第裁51-E00000000號之違反道路交通管理事件裁決書聲明異議
，本院裁定如下：
    主  文
原處分撤銷。
林榮章不罰。
    理  由
一、原處分意旨略以：異議人即受處分人林榮章於民國100年3月
    11日18時50分許，騎乘VMJ-839 號輕型機車在新竹市○○路
    與西門街口遭新竹市警察局第三分局南門派出所員警舉發其
    「未依規定二段左轉」交通違規，並當場填掣竹市警交字第
    E00000000 號舉發違反道路交通管理事件通知單（下稱舉發
    通知單），異議人雖有於100年3月16日陳述意見，原處分機
    關仍認定違規事實明確，爰依道路交通管理處罰條例第48條
    第1項第2款、第63條第1項之規定，於100年6 月16日以竹監
    新三字第裁51-E00000000號裁決書裁處罰鍰新臺幣（下同）
    600元，記違規點數1點等語。
二、異議意旨略以：新竹市○○路與西門街口之兩段式左轉標誌
    被商家的廣告招牌遮擋住，另外地上的標線，因為外線車道
    停滿機車，機車停等紅燈區也停滿機車，所以看不到地面上
    兩段式左轉的標線，爰依法聲明異議，請求撤銷原處分等語
    。
三、按汽車駕駛人轉彎時，有不依標誌、標線、號誌指示者，處
    新臺幣600元以上1,800元以下罰鍰，並記違規點數1 點，道
    路交通管理處罰條例第48條第1項第2款、第63條第1項第1款
    定有明文。次按機器腳踏車行駛至交岔路口，其轉彎，應依
    標誌或標線之規定行駛；無標誌或標線者，應依第102 條及
    下列規定行駛：一、內側車道設有禁行機車標誌或標線者，
    應依兩段方式進行左轉，不得由內側或其他車道左轉。二、
    在三快車道以上單行道道路，行駛於右側車道或慢車道者，
    應以兩段方式進行左轉彎；行駛於左側車道或慢車道者，應
    以兩段方式進行右轉彎。道路交通安全規則第99條第2 項亦
    定有明文。
四、經查：
（一）異議人對於前揭時地，騎乘VMJ-839 號輕型機車在新竹市
      ○○路與西門街口，逕行左轉而為警當場攔停舉發一情不
      爭執，並有舉發通知單在卷可按，堪信為真實。
（二）惟異議人於本院調查時堅稱：違規當日該處的兩段式左轉
      標誌係設置在紅綠燈上，遭商家招牌遮擋，另外地上的標
      線，因為外線車道停滿機車，機車停等紅燈區也停滿機車
      ，所以看不到地面上兩段式左轉的標線，當時確實係因沒
      有看到兩段式左轉的標誌、標線，不知該處需兩段式左轉
      遂直接左轉，並非貪圖方便等語（見本院卷100年8月12日
      訊問筆錄）。
（三）查本件異議人違規當時，新竹市○○路與西門街交岔路口
      之機慢車兩段式左轉標誌係設立於紅綠燈桿上，自異議人
      車行方向往該交岔路口觀之，自左至右，依序為紅綠燈號
      誌、西門街路牌、機慢車兩段式左轉標誌，有警員提出之
      照片1 張可佐（見本院卷第20頁），然該路段右側豎立有
      多家商店招牌，而商家招牌在視線上會遮蔽住設立於紅綠
      燈桿上最左邊之機慢車兩段式左轉標誌，有異議人提出之
      現場照片在卷可稽（見本院卷第7 頁），嗣新竹市政府於
      100年4月22日亦調整該機慢車兩段式左轉標誌之懸掛位置
      至紅綠燈號誌與西門街路牌中間，以避免該路口「機慢車
      兩段式左轉標誌」遭招牌物遮蔽，有新竹市政府100年7月
      25日府交管字第1000083756號函1 紙在卷可參（見本院卷
      第22頁），益證機慢車騎士行駛於上開交岔路口時，因路
      口設置之機慢車兩段式標誌遭右前方商家招牌遮蔽，無法
      令行進間之機慢車用路人注意，並於進入交岔路口前立即
      採取必要措施（即進入待轉區○○○段式左轉），依照機
      慢車騎士之行駛路線及視線，在進入交岔路口前確屬不易
      辨識到機慢車兩段式左轉之標誌。
（四）次以，前揭違規路段於異議人車行方向僅有二個車道，內
      側車道並未設有禁行機車標誌或標線，亦有照片2 張在卷
      可稽（見本院卷第7 頁），且西大路與西門街交岔路口處
      狹小，於尖峰時段車流龐大時，地面上所設兩段式左轉及
      待轉區之標線勢必均被擁擠車潮所遮蔽，無從令機慢車用
      路人注意，更難歸咎機慢車騎士對於前揭交岔路口未採取
      兩段式左轉之違規行為有何故意或過失之餘地。
（五）再按標誌、標線、號誌之設置目的，在於提供車輛駕駛人
      及行人有關道路路況之警告、禁制、指示等資訊，以便利
      行旅及促進交通安全；標誌、標線、號誌之設置、養護及
      號誌之運轉，由主管機關依其管轄辦理之；標誌、標線、
      號誌應經常維護，保持清晰完整及有效性，道路交通標誌
      標線號誌設置規則第2條、第4條第1項、第7條第1 項分別
      定有明文，是以，用於指示騎乘機慢車之用路人不得逕行
      左轉，須依標誌指示以兩段方式左轉彎之標誌，主管機關
      即應保持標誌清晰完整及有效性，以達便利行旅及促進交
      通安全之目的，異議人違規時該處設置之機慢車兩段式左
      轉標誌，因遭商家招牌遮擋無法輕易辨識發揮警示功能，
      地上機慢車兩段式左轉標線又被車潮所遮蔽，依照機慢車
      騎士之行駛路線及視線，在進入交岔路口前均屬不易辨識
      ，已如前述，而新竹市政府於案發後評估結果亦認應調整
      該路口機慢車兩段式左轉標誌位置，此有前開新竹市政府
      100年7月25日府交管字第1000083756號函可參，足徵違規
      地點原先機慢車兩段式左轉標誌之設置位置，經主管機關
      專業評估後，亦認設置不當無法有效發揮警示功能之情，
      更徵異議人前開抗辯並非無據。
五、綜上所述，本件異議人所為之聲明異議確屬有據，本院復查
    無其他積極之證據可資認定異議人確有前開違規之故意或過
    失，因而認本件應屬不罰。從而，原處分機關遽予裁罰，於
    法尚屬無據，故應予撤銷，另為異議人不罰之諭知。
六、據上論斷，應依道路交通事件處理辦法第19條前段，裁定如
    主文。
中    華    民    國   100    年    8     月    30    日
                  交通法庭    法  官      黃美盈
以上正本證明與原本無異。
如不服本裁定應於送達後5 日內向本院提出抗告狀。
中    華    民    國   100    年    8     月    31    日
                              書記官      劉亭筠